【裁判字號】    98,聲,2054
【裁判日期】    981016
【裁判案由】    聲明異議
【裁判全文】
臺灣高等法院臺中分院刑事裁定          98年度聲字第2054號
聲明異議人  甲○○
受  刑  人  乙○○
                    現於臺灣臺中監獄
上列聲明異議人因受刑人重利等案件，對臺灣臺中地方法院檢察
署檢察官執行之指揮（98年度執再字第225號）認為不當，向本
院聲明異議，本院裁定如下：
    主  文
異議駁回。
    理  由
一、聲請意旨略謂：受刑人因重利等案件經法院判決，並合併定
    應執行之刑為1年4月，及得易科罰金折算標準確定。此案經
    臺中地檢署檢察官以98年度執再字第225號通知受刑人報到
    執行後，竟否准受刑人易科罰金之聲請，諭知應入監執行。
    惟短期自由刑有使受刑人入監後沾染惡習之流弊，檢察官否
    准易科罰金之聲請無法達矯治犯罪之目的，且本案受刑人乙
    ○○於所犯案件判決確定後已決心悔改，並積極從事正當生
    意，又家中尚有二女，其生活及求學費用均靠受刑人是賴，
    故請求本院參酌刑法第41條修法意旨，撤銷檢察官不當之執
    行指揮並准予易科罰金。
二、按「受刑人或其法定代理人或配偶以檢察官執行之指揮為不
    當者，得向諭知該裁判之法院聲明異議」、「法院應就異議
    之聲明裁定之」，刑事訴訟法第484條、第486條分別定有明
    文。查該條所稱「諭知該裁判之法院」，乃指對被告之有罪
    判決，於主文內實際宣示其主刑、從刑之裁判而言（最高法
    院79年度臺上字第19號判例參照）。又「犯最重本刑為5年
    以下有期徒刑以下之刑之罪，而受6個月以下有期徒刑或拘
    役之宣告者，因身體、教育、職業、家庭之關係或其他正當
    事由，執行顯有困難者，得以一元以上三元以下折算一日，
    易科罰金。但確因不執行所宣告之刑，難收矯正之效，或難
    以維持法秩序者，不在此限。」修正前刑法第41條第1項亦
    定有明文。
三、經查：
(一)本件受刑人乙○○因常業詐欺等案件，前經臺灣臺中地方法
    院以96年度訴字第4145號、97年度易字第44號刑事判決判處
    有期徒刑有期徒刑2月至1年不等刑度，經部分減刑後，而處
    有期徒1月至6月不等之刑，經定有期徒刑1年4月，復本院以
    97年度上訴字第2813號駁回上訴確定在案，再經本院以98年
    度聲字第1355號諭知易科罰金折算標準，有上開裁判書及臺
    灣高等法院被告前案紀錄表可稽。依上揭法條之規定，本件
    聲明人之聲明異議，應由本院裁定，合先敘明。
(二)按修正前刑法第41條第1項規定：「犯最重本刑為5年以下有
    期徒刑以下之刑之罪，而受6個月以下有期徒刑或拘役之宣
    告，因身體、教育、職業、家庭之關係或其他正當事由，執
    行顯有困難者，得以1元以上3元以下折算1日，易科罰金。
    但確因不執行所宣告之刑，難收矯正之效，或難以維持法秩
    序者，不在此限。」，依其立法理由，易科罰金之規定即含
    對於短期刑期改以他種方式代替之精神，一則避免受刑人於
    獄中感染惡習再度危害社會、二則可疏解當前獄滿為患之困
    境。故如有身體、教育、職業或家庭之關係或其他正當事由
    ，執行顯有困難者，則准予易刑處分，除非確因不執行所宣
    告之刑，難收矯正之效，或難以維持法秩序者，則一律不予
    易刑處分。是以有期徒刑或拘役得易科罰金之案件，法院所
    諭知者，僅係如易科罰金之折算標準而已，至於是否准予易
    科罰金，則賦予執行檢察官視個案具體情形，依前開法律規
    定得予裁量之權能，亦即執行檢察官得考量受刑人之實際情
    形，是否有執行顯有困難之要件，或有難收矯正之效，或難
    以維持法秩序，以作為其裁量是否准予易科罰金之憑據，非
    謂一經判決宣告易科罰金之標準，檢察官即應為易科罰金之
    處分，是以，檢察官此項裁量權之行使，亦僅於發生有裁量
    瑕疵之情況時，法院始有介入審查之必要。
(三)本件受刑人因重利等案件，經判處罪刑確定後，經執行檢察
    官審酌本件受刑人共犯常業重利罪有期徒刑1年，減為有期
    徒刑6月（1次）、重利罪有期徒刑2月，減為有期徒刑1月（
    共27次，其中16次減為有期徒刑1月）、恐嚇危害安全罪有
    期徒刑2月(共14次，其中11次減為有期徒刑1月)，重利之犯
    罪期間長達2年餘，暴力討債時間亦達1年2月，非僅犯罪次
    數多、犯罪時間亦長，危害社會治安及一般民眾經濟生活層
    面甚廣，又結合多人共犯，再犯罪之可能性大，如不執行所
    宣告之刑，難收矯正之效，亦難以維持法秩序，而不准受刑
    人易科罰金之請求，並諭知發監執行等情，有臺灣臺中地方
    法院檢察署98年度執再字第225號卷內之點名單、訊問筆錄
    、執行指揮書影本在卷可憑，足認執行檢察官於指揮命令中
    已具體敘明其本諸職權不准受刑人易科罰金聲請之理由。
(四)本院綜觀全卷，並審酌受刑人合計共犯42罪，且定執行刑高
    達1年4月，依受刑人所應執行之刑度，已非屬短期刑期，與
    修正前刑法第41條第1項基於對於短期刑期改以他種方式代
    替之精神，以避免受刑人於獄中感染惡習再度危害社會之立
    法意旨，已有不符，認本件執行檢察官以犯罪時間長、次數
    多，且結合多人共犯，所侵害者均為一般民眾經濟，危害範
    圍廣泛，非予執行徒刑，難收矯正之效，亦難以維持法秩序
    為由，而不准受刑人易科罰金之請求，乃本其法律所賦與指
    揮刑罰執行職權之行使，對具體個案所為之判斷，自難謂有
    何逾越法律授權或專斷等濫用權力之情事，此外復查無檢察
    官上開裁量權之行使有何瑕疵之情事，實難謂其執行之指揮
    為不當。
(五)綜上所述，本件聲明人之異議意旨執此指摘檢察官執行指揮
    不當，尚非有據，為無理由，應予駁回。
四、據上論斷，應依刑事訴訟法第486條，裁定如主文。
中    華    民    國    98    年    10    月    16    日
            刑事第六庭  審判長法  官  李  文  雄
                              法  官  邱  顯  祥
                              法  官  林  靜  芬
以上正本證明與原本無異。
如不服本裁定，得於收受送達後五日內向本院提出抗告書狀（須
附繕本）。
                              書記官  高  勳  楠
中    華    民    國    98    年    10    月    16    日


司法院資訊處製作；財團法人民間司法改革基金會備份。
